【裁判字號】    99,交聲,148
【裁判日期】    990930
【裁判案由】    交管條例聲異
【裁判全文】
臺灣板橋地方法院交通事件裁定         99年度交聲字第148號
原處分機關  臺北市交通事件裁決所
異  議  人  甲○○
上列異議人即受處分人因違反道路交通管理處罰條例案件，對於
臺北市交通事件裁決所民國99年1月11日北市裁罰字第裁22-C000
00000 號違反道路交通管理事件裁決處分聲明異議，本院裁定如
下：
    主  文
原處分撤銷。
甲○○汽車駕駛人，駕駛執照吊扣期間駕駛機器腳踏車，處罰鍰
新臺幣陸仟元，吊銷普通重型機車駕駛執照（號碼：Ｚ000000000
），壹年內不得考領駕駛執照。
    理  由
一、按汽車駕駛人，駕駛執照吊扣期間駕駛機器腳踏車者，處新
    臺幣（下同）6,000 元以上12,000元以下罰鍰，並吊銷其駕
    駛執照，道路交通管理處罰條例第21條第1 項第5 款、第4
    項分別定有明文。又汽車駕駛人，曾依本條例其他各條規定
    吊銷駕駛執照者，1 年內不得考領駕駛執照，道路交通管理
    處罰條例第67條第3 項亦定有明文。
二、原處分意旨略以：本件異議人即受處分人（下稱受處分人）
    甲○○於民國98年12月8日下午4時31分許，駕駛車號DPY-12
    9 號輕型機車，在臺北縣三重市○○路○ 段與大智街口，因
    有「駕駛執照吊扣期間駕駛機器腳踏車」之違規事實，為警
    員製發北縣警交大字第C00000000 號舉發違反道路交通管理
    事件通知單（下稱本件舉發通知單）舉發，經受處分人當場
    簽收合法送達。嗣受處分人於應到案日期98年12月23日前之
    98年12月15日到案提出申訴，經原處分機關函請舉發單位調
    查結果，仍認受處分人有上開駕駛執照吊扣期間駕駛機器腳
    踏車之違規行為，原處分機關乃於99年1 月11日以北市裁罰
    字第裁22-C00000000號裁決書，依道路交通管理處罰條例第
    21條第1 項第5 款、第4 項（裁決書漏載第21條第4 項）、
    第67條第3 項（裁決書漏載第3 項）之規定，裁處受處分人
    罰鍰6,000 元，吊銷駕駛執照並1 年內不得考領駕駛執照（
    上開罰鍰業已於98年12月15日繳納，並於是日繳送駕駛執照
    執行吊銷1 年〈自98年12月15日起至99年12月14日止〉）等
    語。
三、異議意旨略以：受處分人甲○○於98年12月8 日，在三重市
    ○○路與大智街口，欲將車號DPY-129 號機車牽移至受處分
    人位於安慶街住家樓下（未騎車），於將上開車輛停於大智
    街口嘗試發動，受處分人亦站在路上時，警員從巷道轉至中
    央路口說要看受處分人證件，受處分人乃跟警員說駕照被吊
    扣，警員旋直接開立本件舉發通知單，受處分人本不欲簽名
    ，惟警員說如果受處分人不簽名要罰雙倍，且因法律另有提
    供救濟管道，受處分人實不願與之爭執並尊重公權力而同意
    簽名。又舉發地點大智街上與受檢開單之處相距近200 公尺
    ，乃要求警員出示證據遭拒，依道路交通管理處罰條例第89
    條前段準用刑事訴訟法第154 條第2 項規定，犯罪事實應依
    證據認定之，無證據不得認定犯罪事實，警員僅憑目視，如
    何認定受處分人有逆向行駛之事，況從目視舉發地點判斷，
    依行駛道路轉彎弧度及前方建物所遮蔽，有認錯車開錯單之
    疑，另警員未依規定運用蒐證器材，提示證據舉發違規，亦
    符合行政程序法第111 條第7 款具重大明顯瑕疵情形，行政
    處分無效云云。
四、經查：
（一）受處分人所有普通重型機車駕駛執照（號碼：Ｚ000000000
      ），前因違反道路交通管理事件，總計違規點數計達6 點
      ，經依法吊扣1 個月（自98年11月24日起至98年12月23日
      止）等情，業經受處分人於本院訊問中明確自陳，核與卷
      附證號查詢機車駕駛人、機車駕照基本資料相符，受處分
      人上示駕駛執照依法吊扣一事，應堪認定。
（二）本件受處分人於上揭時、地，在駕駛執照吊扣期間駕駛機
      器腳踏車之違規情事一節，有上述本件舉發通知單、裁決
      書、臺北縣政府警察局三重分局99年1月5日北縣警重交申
      字第0980065318號函及同分局99年2 月23日北縣警重交申
      字第0990007099號函各1份在卷可按。
（三）本件舉發交通違規警員楊超景於本院審理時證述（略以）
      ：「（問：本件是否你舉發承辦？〈提示98年12月8 日北
      縣警交大字C00000000 號通知單〉）是。」、「（問：舉
      發當時情形？）98年12月8 日下午4時到下午6時的巡邏勤
      務，我騎車從自強路直走，看到異議人從大智街騎機車逆
      向行駛在自強路上，當時我看到就將他在大智街及安慶路
      之間的自強路上攔停，我攔停他時，有要求異議人出示駕
      照及行照，異議人當時說他駕照已經被吊扣，我就通知查
      詢是否如異議人所說的，查詢結果是被吊扣，所以我就開
      立舉發通知單，本來異議人沒有要簽名，但是我有告訴他
      ，有簽沒簽都是他的權利，法律沒有規定一定要簽名，異
      議人看一看就簽名了。」、「（問：當時你是和異議人對
      向騎車？）我是騎在自強路，往大智街的方向，異議人的
      車子是從大智街左轉出來，與我對向，行駛在同一車道。
      我與異議人所騎乘的機車是面對面，我就直接攔停，跟他
      說怎麼可以逆向行駛。」、「（問：你是看到異議人騎乘
      機車從大智街左轉自強路，一直是騎著機車行駛？）是。
      」、「（問：一直是騎乘到你攔停他為止？）從我看到他
      開始，到我攔停他為止，他都是騎乘機車，而且騎的速度
      很慢。」、「（問：當天警察舉發我時，我的車子是否已
      經停好警察才叫我拿出行照駕照？）不是。異議人是遠遠
      看到我，他才將機車停下來。我就直接將機車騎到他前面
      將他攔停，他是逆向，是將車子停在自強路的右側。」、
      「（問：你當天騎車在自強路上時，自強路是直或彎的？
      幾線道？）直的，是雙向四線道，一邊兩個車道。」、「
      （問：你當時是騎在內側或外側？）外側車道。」、「（
      問：你看到異議人當時轉進自強路時，異議人是騎車在哪
      個車道？）外側車道，和我同一車道，但是他比我更靠近
      外側。當時他在騎車。」、「（問：你剛剛陳述說，異議
      人看到你的機車後，就將機車停下來，當時異議人是跨坐
      在機車上，還是人已經下車？）他還是跨坐在機車上。」
      、「（問：你要求異議人拿出行照駕照時，異議人是跨坐
      在機車上？）他剛從機車下來。」等語明確，是證人楊超
      景所言，自所見受處分人騎乘上開車輛來向、車行路線、
      路況、攔停受處分人緣由及攔停後受處分人之行止、受處
      分人自述駕駛執照遭吊扣因而查核舉發等節，均具體明確
      連續不中斷，並無與事理邏輯相違之處，且有卷附證人提
      出之現場繪製圖及本院依職權查詢之違規地點交通道路圖
      示各1 紙在卷可佐，兼衡證人即本件舉發警員證述與受處
      分人間並無何身分利害業務關係，亦無嫌隙，亦經證人楊
      超景到庭證述明確，衡情應無甘冒偽證罪刑責風險而設詞
      構陷受處分人之理，從而，既查無任何證據足資證明執勤
      員警有何捏造事實違法取締之不法情事，並參酌警員執行
      公務時，本身即受有行政懲處責任之監督，且其到庭具結
      作證，更係以刑事責任擔保其證言之真實性，其之證言又
      與常情無悖，是其證述應非子虛，自足採信。
（四）反觀受處分人主張當時伊車係在大智街上，停在路邊欲嘗
      試發動，伊人也站在路上云云，已與上揭證人楊超景清楚
      證述內容不相符合，又未提出有利於己之其他證據以實其
      說，並與受處分人於本院訊問時供承「我那天是有騎，大
      約3 秒鐘的時間，警察就攔查」、「我就邊騎邊發動，想
      把機車牽到自己家裡樓下，就被警察攔查」等語亦有所齟
      齬，其之矛盾顯屬灼然，是異議人空執上開辯言，不足採
      為免責之依據。另受處分人所執家庭情況，縱所言屬實，
      仍無解免所涉交通違規情事之成立，附此敘明。
（五）又本件雖無受處分人於上開時地駕駛車號DPY-129 號輕型
      機車之採證照片可憑，且違規地點之自強路與大智街口所
      設監視系統已逾保留期限，並無保留其影像等情，亦有臺
      北縣政府警察局三重分局99年2 月23日北縣警重交申字第
      0990007099號函在卷可考。然按交通違規事件之特性，行
      為態樣甚多，復多有瞬間即逝行為，實在無法於有交通違
      規同時，全部得以即時利用科學儀器，取得證據資料；即
      使屬於方便以科學儀器採證之交通違規行為，普遍採用，
      不但所費不貲，也有實際困難，況警員執行交通勤務，依
      法亦未要求必須以錄影或照相存證，且證人既已到庭具結
      證述如上，是受處分人自難以警員舉發時無積極證據，據
      為免責事由。
五、綜上所述，受處分人於前揭時、地，確有駕駛執照吊扣期間
    駕駛機器腳踏車之違規，堪予認定。從而，原處分機關審酌
    違規相關情節，依首揭規定，裁處受處分人罰鍰，並吊銷其
    駕駛執照，且1 年內不得考領駕駛執照，固非無見，然原裁
    決書處罰主文欄僅記載「吊銷駕駛執照」，未記明應受吊銷
    之駕駛執照名稱、號碼，與道路交通管理事件統一裁罰基準
    及處理細則第43條第2項第4款規定「四、吊銷、註銷或扣繳
    汽車牌照、駕駛執照或廢止執業登記等處分，應記明各該處
    分種類及標的名稱、號碼。」未符，亦有違行政程序法第5
    條規定「行政行為之內容應明確」之「明確性原則」，然該
    瑕疵尚未達行政程序法第111條第7款之重大明顯瑕疵，亦非
    行政程序法第114 條所定得補正情形之一，應屬得撤銷之行
    政處分，自難認為適法允當。異議人之異議雖無理由，然上
    開裁決既有違誤之處，自應由本院將原處分關於「吊銷駕駛
    執照」之部分撤銷，改諭知「吊銷普通重型機器腳踏車駕駛
    執照」（臺灣高等法院花蓮分院97年交抗字第55號交通事件
    裁定意旨可參），而另行依法裁處如主文第二項所示，以期
    適法。
據上論斷，應依道路交通案件處理辦法第20條前段，裁定如主文
。
中    華    民    國     99    年    9     月    30   日
                  交通法庭    法  官    方鴻愷
以上正本證明與原本無異。
如不服本裁定，應於送達後5 日內向本院提出抗告狀。
                              書記官    江怡萱
中    華    民    國    99    年    9     月    30    日

司法院資訊處製作；財團法人民間司法改革基金會備份。
